臺灣高等法院臺中分院刑事判決　　　　　　　　　　　　九十四年度上易字第七號
　　上　訴　人　臺灣臺中地方法院檢察署檢察官
　　被　　　告　甲○○
右列上訴人因被告詐欺案件，不服臺灣臺中地方法院中華民國九十三年十月十九日第
一審判決（民國九十三年易字第一一五五號；起訴案號：臺灣臺中地方法院檢察署九
十二年度偵緝字第一四一三號），提起上訴，本院判決如左：
    主      文
上訴駁回。
    理      由
一、公訴意旨略以：被告甲○○（原名陳碧霞）意圖為自己不法所有，於民國八十八
    年十月間，向告訴人丙○○謊稱：可代為購買股票，並保證獲利云云，致使告訴
    人陷於錯誤，而於同年月二十二日交付告訴人所有之華信銀行（現已改制為建華
    商業銀行）帳戶之存簿及印章，委由被告代為領取新臺幣（下同）五十萬元作為
    買賣股票之資金，嗣被告於同日下午二時二十分許，持告訴人存簿及印章至華信
    銀行，以現金領取三十萬元，餘二十萬元匯至被告所有之富邦銀行臺中分行之帳
    戶後，即避不見面，告訴人始知受騙，因認被告涉犯刑法第三百三十九條第一項
    之詐欺取財罪嫌。
二、按犯罪事實應依證據認定之，無證據不得認定犯罪事實；又不能證明被告犯罪者
    ，應諭知無罪之判決，刑事訴訟法第一百五十四條第二項、第三百零一條第一項
    分別定有明文。次按，事實之認定，應憑證據，如未能發現相當證據，或證據不
    足以證明，自不能以推測或擬制之方法，以為裁判基礎；又所謂認定犯罪事實之
    證據，係指足以認定被告確有犯罪行為之積極證據而言，該項證據自須適合於被
    告犯罪事實認定，始得採為斷罪資料，與公訴人起訴所憑僅需有合理懷疑而得為
    起訴之論罪事證有別，而認定犯罪事實所憑之證據，雖不以直接證據為限，間接
    證據亦包括在內，然而無論直接或間接證據，其為訴訟上之證明，須於通常一般
    人均不致有所懷疑，而得確信其為真實之程度，始得據之為有罪之認定，倘其證
    明尚未達到此一程度，而有合理懷疑存在時，事實審復已就其心證上理由予以闡
    述，敘明其如何無從為有罪之確信，因而為無罪之判決，尚不得任意指為違法（
    最高法院二十九年上字第三一○五號、四十年台上字第八六號、七十六年台上字
    第四九八六號判例要旨參酌）。又按，告訴人之指訴係以使被告受刑事訴追為目
    的，是其陳述是否與事實相符，仍應調查其他證據以資審認（最高法院三十年上
    字第八一六號、五十二年台上字第一三○○號判例要旨參照）。
三、公訴人認被告涉犯詐欺取財罪嫌，無非係以告訴人之指述、告訴人上開華信銀行
    帳戶之支出傳票影本二紙、資金往來明細一份、被告填具之匯款委託書一紙等資
    為論據。訊據被告固不否認於右揭時、地持被告所有之存簿及印章，以現金領取
    三十萬元作為日常生活開銷之用，餘二十萬元匯至伊所有之富邦銀行臺中分行帳
    戶內作為買賣股票之用等事實，然堅決否認有何詐欺取財犯行，辯稱：伊與告訴
    人於八十八年間認識後交往，為男女朋友關係，本件五十萬元係告訴人授權伊自
    行持該等存簿及印章提領，作為贈與伊投資股票及貼補家用，嗣後因伊不欲繼續
    交往，告訴人乃向伊追討本件五十萬元等語。
四、經查：
　(一)告訴人於原審審理時係陳稱：該華信銀行帳戶係屬理財帳戶，伊自該帳戶可先行
    透支提款使用之額度為二百萬元至二百五十萬元等語（按意指該帳戶應屬向華信
    銀行消費借貸而得預借現金之帳戶）（詳原審卷第五三頁），而本院核諸該帳戶
  之資金往來明細資料所示（詳九十二年度偵緝字第一四一三號卷第四八至五○頁
    ），華信銀行於八十八年十月六日放款九十九萬四千一百三十元至告訴人帳戶內
    ，並於同日在帳面上扣除九十八萬元之放款本息，而告訴人將帳戶之存簿及印章
    交予被告時，尚未屆至消費借貸清償期，而該帳戶內結餘金額尚有一萬零八百五
    十四元，堪認該帳戶斯時尚可提領之金額應近達一百萬元，告訴人斯時應仍處於
    該消費借貸債務尚未清償之負債狀態。
  (二)而告訴人於原審及本院審理時均陳稱：當時伊在市場賣豆干，被告來向伊買東西
    ，伊二人因而認識，伊二人約認識二、三個月後伊便將伊帳戶之存簿及印章交予
    被告，被告向伊聲稱要以伊名義購買股票，然伊不知股票究係上市或未上市股票
    ，也不知是哪家公司之股票云云（詳原審卷第五○、五二頁；本院卷第五九、六
    四、六五頁），惟為被告所否認，核諸該帳戶斯時可提領之金額既然近達一百萬
    元，而告訴人斯時尚處在該消費借貸債務尚未清償之負債狀態下，倘如告訴人所
    言，告訴人與被告確非熟識，告訴人亦僅係單純委託被告投資股票，且一般人使
    用自己金融帳戶提款乃極為方便容易且迅速之事，又告訴人為青壯之年、有固定
    工作、顯非全無社會經驗及智識之人等情以觀，告訴人焉有捨棄自行提領五十萬
    元現金或自行辦理轉帳匯款之途，而貿然將攸關個人財產、信用表徵之帳戶存簿
    及印章悉數交由不熟識之被告，而甘冒帳戶內得使用之款項悉數遭被告提領一空
    而蒙受損失風險之道理？又豈有對於委託投資標的完全不加聞問而容任遭受不確
    定投資風險之可能？況且市面上證券公司林立，告訴人何以不委託合格之證券公
    司業務員代為投資股票，而冒然委託並非證券公司業務員之被告為之，於委託時
    亦未請被告簽立委託書為憑。基此，告訴人指稱被告係向其詐稱要以其名義購買
    股票，伊才受騙而交付帳戶存簿及印章云云，是否堪認與事理常情相符，顯非無
    疑。
  (三)再者，該帳戶當時可提領之金額既然近達一百萬元，果被告有意詐騙告訴人，何
    以不將該帳戶內之款項悉數提領，而僅提領五十萬元，益見被告並無不法所有之
    意圖。
  (四)又被告雖於九十三年二月九日檢察官訊問時供稱：「（問：丙○○身上有何特徵
    ？）我不是很清楚，他身上有一些誌（應為痣之誤），但我不是很清楚在那裡」
    等語（詳九十二年度偵緝字第一四一三號卷第四○頁），然衡情夫妻或親密男女
    朋友之一方亦未必會對另一方之身體特徵均瞭如指掌，何況依被告之供詞，其與
    告訴人僅交往數月之久，更難期被告必然對告訴人之身體特徵知之甚詳，故亦難
    以被告未能指明告訴人之身體特徵乙節，即遽認被告與告訴人確非男女朋友。
  (五)承前所述，刑法第三百三十九條第一項之詐欺取財罪，既係以行為人主觀上具備
    不法所有之意圖，客觀上確實施用詐術而致使被害人陷於錯誤並交付財物，始足
    當之，告訴人所指述關於被告有何施用詐術一節，既顯有不符常情之處，難認已
    達於通常一般人均不致有所懷疑，而得確信其為真實之程度，自難率爾採為不利
    於被告認定之證據。
五、綜上所述，公訴人憑以認定被告涉有刑法第三百三十九條第一項詐欺取財犯行之
    論據，在客觀上未達於通常一般人均不致有所懷疑之程度。此外，本院復查無其
    他積極證據足資證明被告有何公訴人所指之詐欺取財之犯行，被告之犯行即屬不
    能證明。至被告取得五十萬元究係出於告訴人之贈與或借用，核均屬民事問題，
    尚難科以被告刑事責任。原審判決以被告被訴之犯罪不能證明，諭知被告無罪之
    判決，並無違誤之處，檢察官上訴意旨以告訴人既全權委託被告買賣股票套利，
    客觀上本即無從指明所購買者為特定之股票，及被告辯稱其與告訴人為男女朋友
    關係，但卻未能指明告訴人之身體特徵等節，猶指被告犯罪，經核非有理由，應
    予駁回。
據上論斷，應依刑事訴訟法第三百六十八條，判決如主文。
本案經檢察官乙○○到庭執行職務。
中      華      民      國　    九十四     年     五      月   二十六 　日
                                臺灣高等法院臺中分院刑事第七庭
                                      審判長法　官　林　榮　龍
                                      　　　法　官  林　宜　民
                                      　　　法　官　許　秀　芬
右正本證明與原本無異。
本件不得上訴。
　　　　　　　　　　　　　　　　　　　　　　書記官  金  珍  華
中      華      民      國　    九十四     年     五      月   二十七 　日
                                                                        Ｒ
